【裁判字號】    89,訴,715
【裁判日期】    900315
【裁判案由】    給付貨款
【裁判全文】
臺灣士林地方法院民事判決  八十九年度訴字第七一五號
    原      告  香港金光國際有限公司
                              .
    法定代理人  乙○○      住.
                              .
    訴訟代理人  盧世欽律師
    被      告  欣井股份有限公司  設台北市○○○路二一六號四樓
    法定代理人  甲○○            住台北市北投區○○○路一○○之五號
右當事人間請求給付貨款事件，本院判決如左：
    主    文
原告之訴及假執行之聲請均駁回。
訴訟費用由原告負擔。
    事    實
甲、原告方面：
  一、聲明：
    （一）被告應給付原告美金十六萬四千九百零九美元，及自本訴狀繕本送達被告
          之翌日起至清償日止，按年息百分之五計算之利息。
    （二）訴訟費用由被告負擔。
    （三）原告願供擔保，請准宣告假執行。
  二、陳述：
      原告係於香港地區註冊登記之公司，前民國八十五年一月間，訴外人中國珠海
      新元成冶金礦產有限公司（下簡稱新元成公司），與台灣金煒企業有限公司（
      下簡稱金煒公司）就新元成公司出售五千噸生鐵予金煒公司達成買賣契約，惟
      因現今海峽兩岸無法進行直接貿易，乃由新元成公司與原告簽訂售貨合約，再
      由原告與金煒公司簽訂售貨合約，復因新元成公司未獲得中國政府授與之進出
      口權，乃由新元成公司委託中國鄭州高新技術產業開發區發展總公司（下簡稱
      鄭州高新公司）與原告另訂售貨合約。八十五年二月間，原告售予金煒公司之
      四千七百廿五噸生鐵運抵台中港後，因生鐵中「硫」含量不足且數量短缺，金
      煒公司乃拒絕收受，原告嗣經新元成公司與被告公司連繫，被告公司乃同意收
      受該批生鐵，八十五年四月十七日，並由原告及新元成公司、金煒公司三方共
      同向該批生鐵之承運人ＷＯＯＤＴＲＡＮＳ  ＮＡＶＩＧＡＴＩＯＮ  ＣＯＲ
      Ｐ出具保證書，表示系爭生鐵已轉售予被告，被告亦透過台灣合作金庫開立三
      張以原告為受益人之合用狀，號碼分別為六ＡＬＬＺ0000000000（
      數量一千噸，金額美金六萬六千元）、六ＡＬＬＺ0000000000（數
      量一千二百噸，金額美金七萬九千二百元）、六ＡＬＬＺ000000000
      0（數量一一六八噸，金額美金七萬七千零八十八元），原告並已如期收受被
      告所支付之上開三筆貨款，惟剩餘之一三六七噸生鐵，於經被告指定之新悅洋
      公司提貨後，被告竟拒絕付款。經原告及訴外人新元成公司多次與被告連繫，
      八十五年九月十九日確認該一三六七噸生鐵之貨款為美金十六萬四千九百零九
      元，惟被告迄今仍拒絕給餘上開款項，爰依買賣之法律關係請求如主文所示。
乙、被告方面：
  一、聲明：駁回原告之訴及假執行之聲請。
  二、陳述：
      被告係向中國鄭州高新總公司購買四千七百三十五噸生鐵，鄭州公司是透過第
      三地代轉文件，因被告曾賣廢鐵四千二百噸予鄭州高新公司，該公司積欠原告
      公司美金七十萬五千元貨款及運費美金四十二萬元，被告公司並未與原告有任
      何生意往來，原告只是代為文件處理，因為目前兩岸間貿易往來均須透過第三
      地，被告先前三次付款予原告，係依大陸新元成公司指示開信用狀予原告，該
      信用狀並不能用來證明兩造間有買賣關係。
      理      由
一、按民事事件，涉及香港者，類推適用涉外民事法律適用法，香港澳門關係條例第
    三十八條規定甚明。又按法律行為發生債之關係者，其成立要件及效力，依當事
    人意思定其應適用之法律，當事人意思不明時，同國籍者依其本國法，國籍不同
    者依行為地法，涉外民事法律適用法第六條第一項、第二項定有明文。經查：兩
    造爭執之生鐵買賣關係，係貨物運抵台灣後始因原買主不願領受，始另與被告協
    議訂立買賣契約，是本件買賣契約之行為地為台灣地區，就該買賣關係所生爭執
    之準據法應為中華民國法律。
二、本件原告起訴主張被告同意買受原載運售予金煒公司之生鐵，並先後支付原告三
    筆貨款，惟剩餘之一三六七噸生鐵貨款美金十六萬四千九百零九元卻遲未給付，
    爰依買賣之法律關係，請求被告給付上開款項及自起訴狀繕本送達被告翌日起至
    清償日止，按年息百分之五之計算之利息。被告則以：系爭生鐵係伊公司向中國
    鄭州高新總公司購買，因兩岸無法直接貿易，中國鄭州高新總公司才委由原告代
    為文件處理，原告並非買賣契約當事人，因中國鄭州高新公司另積欠伊貸款，才
    未給付其他貨款等語抗辯。
三、本件原告主張被告已領受生鐵四千七百卅五噸，惟迄今仍有貨款美金十六萬四千
    九百零九元未給付之事實，已據被告自認無誤，惟本件兩造爭執之重點在於兩造
    間有無買賣關係存在﹖原告是否為本件買賣契約之出賣人﹖或僅係出賣人之代理
    人或使用人﹖經查：
（一）本件原告起訴主張為系爭生鐵買賣關係之出賣人，但被告辯稱係向中國大陸鄭
      州高新公司購買生鐵，原告無法提出任何書面買賣契約以資證明，雖原告提出
      分別與中國大陸鄭州高新公司及金煒公司訂立生鐵買賣之合約書及合同書各一
      份為證，主張本件生鐵原先即由鄭州高新公司售予原告，再由原告訂約賣予金
      煒公司，嗣後因金煒公司不願領受第一批貨物才轉而賣予被告，原告應為出賣
      人，但原告已陳明係因原買受人金煒公司不願領受貨物，才另訂買賣契約改由
      被告買受，被告並非承繼履行金煒公司原訂之買賣契約，自難以先前買賣合約
      之出賣人為原告公司，遽予認定原告亦係本件與被告之買賣關係之出賣人。
      至於原告所提出之以原告公司用紙所書立之保證書雖載有「此批貨原賣予我司
      ，並賣予台灣金煒企業股份有限公司，今因故，我司與珠海新元成礦產有限公
      司及台灣金煒企業股份有限公司三方同意將該批貨轉賣給台灣欣井股份有限公
      司」等語，但僅係該批貨物相關權利人證明貨物已改賣予被告公司，以使順利
      處理貨物，並非證明貨物出賣人為何人，同不足證明原告為本件買賣關係之出
      賣人。
（二）被告主張系爭買賣係向鄭州高新公司買受，並由鄭州高新公司委由珠海新元成
      公司與其接洽其他事宜，即原告於起訴狀內亦陳述售予金煒公司之生鐵運抵台
      中港，因含硫量不足及數量短缺拒絕收受，嗣經「新元成公司」與被告公司聯
      繫而同意收受該批生鐵（見起訴狀事實及理由三），則本件買賣內容係由被告
      與新元成公司洽談約定，並非與原告訂立，足證原告並非買賣契約之出賣人。
（三）又查，原告提出被告所不爭執之信用狀三份，主張被告已就本件買賣先後三次
      以其名義為受益人，開發信用狀支付貨款達美金二十餘萬元，足證原告確為出
      賣人無誤，被告雖自認以原告為受益人開發信用狀給付貨款，但主張係依鄭州
      高新公司委任之新元成公司指示辦理，參以兩造共同陳述本件出貨人為鄭州高
      新公司，則被告主張信用狀受益人載為原告，僅係給付貨款對象之約定，並非
      證明出賣人地位，即屬可信，且國際貿易實務並無禁止以契約當事人以外之第
      三人為信用狀受益人之規定，尚難以信用狀受益人為原告，遽認原告為本件生
      鐵買賣之出賣人。
（四）末查，原告提出與被告間傳真信函一件，證明雙方確曾多次洽商付款事宜，但
      如前所述，被告係依約定以原告為付款受益人，則被告與原告洽商確認付款金
      額等事項，即難憑此認定原告係貨物出賣人，且原告所提出被告與新元成公司
      間傳真往來書信以觀（即證八），被告係要求新元成公司指示原告公司如何製
      作相關文件，益證原告公司並非本件買賣當事人，僅係受出賣人指示之代理人
      或使用人，本件被告抗辯原告並非出賣人，應堪採信。
四、綜上所述，原告未能證明為上開生鐵買賣關係之出賣人，其以出賣人地位請求被
    告給付貨款美金十六萬四千九百零九元及自起訴狀繕本送達翌日起算之法定遲延
    利息，為無理由，不應准許。原告之訴既經駁回，其假執行之聲請即失所附麗，
    應併駁回之。
據上論結，本件原告之訴為無理由，依民事訴訟法第七十八條，判決如主文。
中      華      民      國      九十      年      三      月    十五    日
                                臺灣士林地方法院民事第二庭
~B法      官  詹朝傑
右為正本係照原本作成。
如對本判決上訴須於判決送達後廿日內向本院提出上訴狀。
中      華      民      國    九十      年      三      月      十九    日
~B法院書記官  黃秀雲


司法院資訊處製作；財團法人民間司法改革基金會備份。
